【裁判字號】    99,交聲,1454
【裁判日期】    990527
【裁判案由】    聲明異議
【裁判全文】
臺灣高雄地方法院交通事件裁定        99年度交聲字第1454號
原處分機關  交通部公路總局高雄區監理所
異  議  人
即受處分人  甲○○
上列異議人即受處分人因違反道路交通管理處罰條例案件，對於
交通部公路總局高雄區監理所民國99年5 月17日所為之處分（原
處分案號：高監營裁字第裁80-N00000000號），聲明異議，本院
裁定如下：
    主  文
原處分撤銷。
甲○○汽車駕駛人，駕駛汽車經測試檢定酒精濃度超過規定標準
，處罰鍰新臺幣參萬元，壹年內禁止考領普通重型機器腳踏車駕
駛執照，並應接受道路交通安全講習。
    理  由
一、聲明異議意旨略以：異議人即受處分人甲○○於民國99年5
    月15日上午7 時12分許，騎乘車牌號碼XVR-100 號普通重型
    機車，行經高雄縣鳳仁路97-11 號前，經警攔檢實施酒測，
    因其呼氣酒精濃度高達0.54mg/l，超過規定標準，為警開單
    舉發，並經原處分機關依道路交通管理處罰條例第35條第1
    項第1 款規定，裁處罰鍰共新臺幣（下同）30,000元，吊扣
    其小型車普通駕駛執照12個月，並應參加道路交通安全講習
    。惟異議人係以駕駛小貨車為生，若吊扣其賴以維生之自用
    小客車駕照，則無法養家活口，爰依法聲明異議，請求撤銷
    吊扣駕照之處分等語。
二、按聲明異議應以交通違規行為為標的，非以處罰項目為範圍
    ，猶如刑事訴訟上訴範圍非以上訴人指摘之有期徒刑或罰金
    或從刑或保安處分為範圍，是以酒後駕車之單一交通違規行
    為，其處罰效果包括罰鍰、吊扣駕駛執照與施以道路交通安
    全講習等，與該交通違規行為是否存在並無從分離。法院審
    理時應先確定受處分人是否確有交通違規行為存在，再決定
    原處分機關所適用之法律有無錯誤，縱異議人異議狀僅言明
    對罰鍰不服，未提及其餘處罰項目，然其餘處罰項目與其交
    通違規行為是否存在既無從分離，法院自應予以審理（臺灣
    高等法院暨所屬法院98年法律座談會刑事類提案第23號審查
    意見參照）。準此，縱本件異議人之異議狀僅就原處分關於
    吊扣駕駛執照部分聲明異議，本院仍應就原處分所為其餘處
    罰項目一併審理，合先敘明。
三、次按道路交通管理處罰條例所用「車輛」一詞，係指在道路
    上以原動機行駛之汽車（包括機器腳踏車）或以人力、獸力
    行駛之車輛；又汽車駕駛人領有聯結車、大客車、大貨車或
    小型車駕駛執照，駕駛重型機器腳踏車，處1,800 元以上3,
    600 元以下罰鍰，並禁止其駕駛；又汽車駕駛人飲用酒類後
    其吐氣所含酒精濃度超過每公升0.25毫克者，不得駕車；汽
    車駕駛人，駕駛汽車經測試檢定有酒精濃度超過規定標準者
    ，處15,000元以上60,000元以下罰鍰，並當場移置保管其車
    輛及吊扣其駕駛執照1 年，道路交通管理處罰條例第3 條第
    8 款、第22條第1 項第4 款、第35條第1 項第1 款，道路交
    通安全規則第114 條第2 款分別定有明文；再按行政罰法第
    26條第1 項規定，一行為同時觸犯刑事法律及違反行政法上
    義務規定者，依刑事法律處罰之。但其行為應處以其他種類
    行政罰或得沒入之物而未經法院宣告沒收者，亦得裁處之。
    又於94年12月14日修正、95年3 月1 日施行之道路交通管理
    處罰條例第68條，固規定：「汽車駕駛人，因違反本條例及
    道路交通安全規則之規定，受吊扣或吊銷駕駛執照處分時，
    吊扣或吊銷其持有各級車類之駕駛執照」，惟修正後業已刪
    除『吊扣』之規定，改為：「汽車駕駛人，因違反本條例及
    道路交通安全規則之規定，受吊銷駕駛執照處分時，吊銷其
    持有各級車類之駕駛執照」，其修正理由乃係舊法將違法或
    違規駕駛人所持有各級車類之駕駛執照一併吊扣，失之過酷
    ，影響人民工作及生活甚鉅，而刪除吊扣駕駛人駕駛執照時
    ，應吊扣駕駛人持有各級車類駕駛執照之規定，是依現行道
    路交通管理處罰條例，已無得吊扣駕駛人所持有他級駕駛執
    照之依據存在，從而，於為吊扣駕駛人駕駛執照之處分時，
    自僅得吊扣駕駛人違規時所駕駛該級車類之駕駛執照，以限
    制其繼續駕駛該級車類行駛道路之權利，若駕駛人並無該級
    車類之駕駛執照，即無從執行吊扣駕駛執照之處分，而僅係
    應否依道路交通管理處罰條例第22條第1 項規定處罰駕駛人
    之問題。
四、經查：
  (一)異議人於上揭時、地，騎乘前開普通重型機車，經警攔檢實
    施酒測，因其呼氣酒精濃度高達0.54mg/l，超過規定0.25mg
    /l之標準，為警開單舉發，並經原處分機關依道路交通管理
    處罰條例第35條第1 項第1 款規定，裁處罰鍰30,000元，吊
    扣其小型車普通駕駛執照12個月，並應參加道路交通安全講
    習等情，有高雄縣政府警察局高警交字第N00000000 號舉發
    違反道路交通管理事件通知單、交通部公路總局高雄區監理
    所高監營裁字第裁80-N00000000號違反道路交通管理事件裁
    決書各1 份在卷可稽（見本院卷第8 至9 頁），復為異議人
    所不爭執，是上開事實，堪以認定。
  (二)異議人於本件違規時，並未考領普通重型機車駕駛執照，僅
    有小型車普通駕駛執照，而原處分機關上開裁決所指應吊扣
    之異議人汽車駕駛執照，係指異議人之小型車普通駕駛執照
    等事實，有公路監理電子閘門證號查詢汽車駕駛人、機車駕
    駛人資料，及原處分機關違反道路交通管理事件不服裁決聲
    明異議案件移送書各1 份在卷可稽（見本院卷第13至14、2
    頁），是揆諸前揭說明，本件異議人既係騎乘普通重型機車
    違反道路交通管理處罰條例第35條第1 項第1 款之規定，依
    法即僅能吊扣其普通重型機車駕駛執照，並無得吊扣異議人
    持有他級駕駛執照之依據，原處分機關以異議人有上開違規
    行為，裁處吊扣異議人之小型車普通駕駛執照，已難謂係適
    法之處分。復依道路交通管理處罰條例第67條第6 項規定：
    「汽車駕駛人違反本條例規定，應受吊扣駕駛執照處分，於
    汽車駕駛人係無駕駛執照駕車者，在所規定最長吊扣期間內
    ，不得考領駕駛執照。」，足見道路交通管理處罰條例就無
    駕駛執照駕車而應受吊扣駕駛執照處分之情形，已另設有禁
    止考領駕駛執照之處罰方式，是以，本件異議人於違規時並
    未持有普通重型機車駕駛執照，而無從予以吊扣，揆諸前揭
    說明，自應依道路交通管理處罰條例第67條第6 項規定，依
    法禁止其於1 年內考領普通重型機車駕駛執照。
  (三)至原處分機關因異議人有上開違規行為，違反行政法上義務
    規定，而依道路交通管理處罰條例第35條第1 項第1 款及違
    反道路交通管理事件統一裁罰基準表所為之裁罰規定，裁處
    異議人罰鍰30,000元部分，自屬合法妥適之處分，及另裁處
    異議人應參加道路安全講習部分，係為達成遏止酒後駕車之
    不法行為，維護道路交通用路權人之安全法益等行政目的所
    必要之其他種類行政罰，依行政罰法第26條第1 項但書之規
    定，原處分機關仍得裁處，並未違反「一事不二罰」之規定
    ，故此部分之裁處亦無違誤。
五、綜上所述，異議人違反道路交通管理處罰條例第35條第1 項
    第1 款「酒精濃度超過規定標準」之違規行為，固然應依該
    條規定裁處吊扣駕駛執照、罰鍰，及依同條例第24條第1 項
    第2 款之規定接受道路交通安全講習。惟原處分機關僅能吊
    扣異議人違規當時所駕駛之車輛種類即普通重型機車駕駛執
    照，不得代以吊扣其小型車普通駕駛執照，且異議人係屬無
    照駕駛，已如上述，應依道路交通管理處罰條例第67條第6
    項規定，處以1 年內禁止考領普通重型機車駕駛執照之處罰
    ，原處分機關未審酌新修正之法律規定，逕對異議人裁處吊
    扣小型車普通駕駛執照12個月之處分，於法尚有未合。是異
    議人此部分異議，非無理由。而異議人就罰鍰及參加道路交
    通安全講習部分，雖未言明提起異議，然依前揭法條意旨之
    說明，此部分與其交通違規行為是否存在既無從分離，自應
    由本院將原處分全部撤銷，另為裁定如主文第二項所示，以
    資適法。
據上論斷，應依道路交通案件處理辦法第20條前段，裁定如主文
。
中    華    民    國    99    年    5     月    27    日
                        交通法庭      法  官  周佳佩
以上正本證明與原本無異。
如不服本裁定，應於收受送達後5 日內向本院提出抗告狀。
中    華    民    國    99    年    5     月    27    日
                                      書記官  王立山

司法院資訊處製作；財團法人民間司法改革基金會備份。
